臺灣高等法院刑事裁定　　　　　　　　　99年度抗字第1546號
抗　告　人　蔡聰傑
上列抗告人因聲請定其應執行刑案件，不服臺灣板橋地方法院中
華民國99年12月14日裁定（99年度聲字第5956號），提起抗告，
本院裁定如下：
    主  文
抗告駁回。
    理  由
一、原裁定意旨略以：抗告人即受刑人蔡聰傑因犯毒品危害防制
    條例等案件，經法院先後判處如附表所示之刑，均經分別確
    定在案，茲檢察官聲請定其應執行之刑，經審核認聲請為正
    當，爰依刑事訴訟法第477條第1項、刑法第53條、第51條第
    5款，定其應執行有期徒刑1年7月。
二、抗告意旨略以：查刑法第56條連續犯之規定，業於民國94年
    2月2日修正公佈刪除，並於95年7月1日施行，而連續犯之所
    以廢除，係因實務界對於「同一罪名」認定過寬，所謂「概
    括犯意」，經常可連綿數年之久，且在採證上多趨於寬鬆，
    致過度擴張連續犯概念，併案浮濫，造成不公之現象，在修
    正後，基於連續犯原為數罪之本質，違反刑罰之「公平原則
    」，考量過去視為連續犯之犯罪，原則上應回歸數罪併罰之
    處罪，藉此維護刑罰之公正性，因此就刑法修正後，多次施
    用毒品之犯行採一罪一罰，始符合立法本旨。而新制之一罪
    一罰判例，獨對所犯之毒品危害防制條例中之吸食毒品部分
    有欠公允。按照新法實施以來，各法院對其罪犯所判之例，
    參照如「販賣毒品案例」，被告5 次販賣行為，判刑時依次
    分別判刑15年（5 次合計75年），後定應執行刑約為20年至
    23年左右，又如「強盜案件」，所犯普通強盜案件6 件，分
    別判刑5年6月（6件合計33年），定應執行刑為7年6月至8年
    左右，諸如竊盜案件…等等亦同。其審判過程與吸食毒品不
    同處，僅在於上述案例在判決前，大致都會吸收由同一審法
    官審理判決，而吸食毒品則無此行為。例如8次吸食毒品，
    分別判刑1 年（合計8年），合併後應執行之刑卻成7年左右
    ，兩者間之待遇何止天壤之別，其不公平處昭然可見。適用
    同一刑法，何以落差如此鉅大，使抗告人對刑法之公平原則
    深感疑惑。再按「比例原則」論之，毒品危害防制條例中之
    販賣第二級毒品罪，依例判刑約7年至8年，而同條例中之吸
    食毒品罪，依現況新制一罪一罰，吸食毒品者均有其成癮性
    、反覆施用，長期之下多有數次犯行，其現況之判決刑度與
    販賣行為亦不惶多讓，更而有甚之，惟販賣行為係屬律法之
    高度犯罪行為，論之依照比例所獲之罪責同等，但行為之高
    低相差巨大，顯見違背比例原則。懇請鈞長本著至公至正、
    悲天憫人之心，給予抗告人一個合理公平之裁定，並賜予抗
    告人一個悔過向上之機會云云。
三、經查：
  (一)按法律上屬於自由裁量之事項，並非概無法律性之拘束。法
    院就自由裁量權之行使，除不得逾越法律所規定範圍之外部
    性界限外，尚應受比例原則、公平正義原則之規範，謹守法
    律秩序之理念，體察法律之規範目的，使其結果實質正當，
    合於裁量之內部性界限，俾與立法本旨相契合。刑法第51條
    第5 款規定數罪併罰，宣告多數有期徒刑者，應於各刑中之
    最長期以上，各刑合併之刑期以下，定其應執行之刑期，但
    不得逾30年，其就數罪併罰，固非採併科主義，而係採限制
    加重主義，就俱發各罪中，以最重之宣告刑為基礎，由法院
    參酌他罪之宣告刑，裁量加重定之，且不得逾法定之30年最
    高限制，此即外部性界限。然上揭定其應執行刑，既屬刑法
    賦予法院自由裁量之事項，其應受內部性界限之拘束，要屬
    當然（最高法院96年度台上字第7583號判決意旨參照），足
    認量刑為法院自由裁量之事項，除應符合內、外部性界限及
    相關原則規範外，並不受其他法官、法院之拘束。
  (二)本件抗告人所犯如附表所示之刑就各宣告刑加總後共計有期
    徒刑1 年10月，而其中附表編號1至編號3之罪，曾經定應執
    行有期徒刑1 年3月，此3罪抗告人扣減利益為2個月（此3罪
    宣告刑加總原為有期徒刑1年5月），則原審法院就此扣減之
    2 個月利益予以尊重，而於各宣告刑中之最長期（有期徒刑
    7月）以上，各刑合併之有期徒刑1 年8月（1年10月扣除2月
    ）以下之範圍內，就抗告人如附表所示各罪定應執行有期徒
    刑1 年7月，經核並未逾越刑法第51條第5款之界限，符合量
    刑裁量之外部性界限及內部性界限，自屬適法。抗告人仍執
    前開情詞而指摘原裁定不當，自無理由，應予駁回。
據上論結，應依刑事訴訟法第412條，裁定如主文。
中    華    民    國   100    年    1     月    3     日
                  刑事第一庭審判長法  官  葉騰瑞
                                  法  官  莊明彰
                                  法  官  彭政章
以上正本證明與原本無異。
不得再抗告。
                                  書記官  杜宜寧
中    華    民    國   100    年    1     月    3     日